臺灣高等法院刑事判決　　　　　　　　96年度上訴字第1993號
上　訴　人　臺灣基隆地方法院檢察署檢察官
被　　　告　甲○○
　　　　　　　　　　現於臺灣基隆看守所
上列上訴人因被告毒品危害防制條例案件，不服臺灣基隆地方法
院96年度訴字第189號，中華民國96年3月29日第一審判決（起訴
案號：臺灣基隆地方法院檢察署96年度毒偵字第341號，移送併
辦：同署96年度毒偵字第826號），提起上訴，本院判決如下：
    主  文
上訴駁回。
    事  實
一、甲○○前因妨害自由案件，經臺灣臺北地方法院於民國92年
    7月29日以92年度訴字第1022號判決判處有期徒刑4月確定，
    於92 年12月8日縮刑期滿執行完畢。又因施用毒品案件，經
    本院於93年8月18日以93年度訴字第436號判決判處有期徒刑
    7月確定，於94年5月27日縮刑期滿執行完畢。再因施用毒品
    案件，經觀察、勒戒後，認有繼續施用毒品之傾向，經本裁
    定入戒治處所強制戒治，於95年9月6日因停止戒治出監，由
    臺灣基隆地方法院檢察署檢察官於95年9月6日，以95年度戒
    毒偵字第31號為不起訴處分確定。詎甲○○不知戒除毒癮，
    復分別於95年12月20日下午，在基隆市○○區○○街295號3
    樓之1號住處以注射針筒注射手臂方式或以捲菸方式施用第
    一級毒品海洛因，另以玻璃球吸食器燒烤方式施用第二級毒
    品安非他命，嗣為警於95年12月21日下午12時55分許，在基
    隆市○○區○○街293號前查獲。
二、案經基隆市警察局第四分局報告臺灣基隆地方法院檢察署檢
    察官偵查起訴。
    理  由
一、上揭事實業據被告坦承不諱，被告經警查獲後採集之尿液送
    檢驗結果，呈施用第一、二級毒品海洛因、安非他命之代謝
    後之安非他命類、鴉片類陽性反應，有台灣檢驗科技股份有
    限公司濫用藥物尿液檢驗報告乙紙附卷可佐（附於偵查卷第
    9 頁），是被告自白信而有徵。此外，並有臺灣基隆地方法
    院檢察署檢察官95年度戒毒偵字第31號不起訴處分書及本院
    被告前案紀錄表在卷可稽，被告犯行堪以認定，應依法論科
    。
二、論罪及科刑之理由：
  (一)查海洛因、安非他命分別係毒品危害防制條例所列管之第一
    級、第二級毒品，此為該條例第2條第2項第1款、第2款所明
    定；又犯毒品危害防制條例第10條施用毒品之罪者，檢察官
    應聲請法院裁定，令被告入勒戒處所觀察、勒戒，經觀察、
    勒戒後，無繼續施用毒品之傾向者，應即釋放，並由檢察官
    為不起訴處分，有繼續施用毒品之傾向者，則由檢察官先聲
    請法院裁定令入戒治處所施以強制戒治，俟強制戒治期滿，
    再行釋放，並由檢察官為不起訴處分；而依前開規定觀察勒
    戒或強制戒治執行完畢釋放後，5年內再犯施用毒品之罪者
    ，檢察官應依法追訴，毒品危害防制條例第20條第1項、第2
    項、第23條第2項分別定有明文。
  (二)核被告於觀察、勒戒及強制戒治執行完畢後，5年以內再犯
    施用第一級毒品海洛因、第二級毒品安非他命之行為，係犯
    毒品危害防制條例第10條第1項之施用第一級毒品罪、同條
    第2項之施用第二級毒品罪。被告持有第一級毒品海洛因、
    第二級毒品安非他命之低度行為，應為施用毒品之高度行為
    所吸收，均不另論罪。又被告所犯上開二罪，犯意各別，行
    為互殊，應予分論併罰。
  (三)又被告前曾受事實欄所載有期徒刑之執行，有本院被告前案
    紀錄表在卷可稽，其於有期徒刑之執行完畢後，5年內故意
    再犯有期徒刑以上之罪，為累犯，應加重其刑。
  (四)原審審酌對於施用毒品之被告法律上已改以治療、矯治為目
    的，非重在處罰，是被告違反本罪實係基於「病患性」行為
    ，而對他人甚少損害，然被告前曾因犯罪經判決執行，又曾
    因施用毒品，經送觀察、勒戒、強制戒治及判決執行，有上
    開前案紀錄表為憑，素行非佳，經警查獲後仍未戒絕，如前
    次輕度量刑就被告言已無法收矯治之效在衡量被告其餘犯罪
    之動機、目的、犯罪時所受之刺激、犯罪之手段、犯人之生
    活狀況、品行、智識程度、犯罪所生之危險或損害、犯罪後
    坦承犯行之態度等一切情狀，依毒品危害防制條例第10條第
    1項、第2項、刑法第11條前段、第47條第1項、第51條第5款
    ，分別量處施用第一級毒品罪，處有期徒刑七月。施用第二
    級毒品罪，處有期徒刑四月，並定其應執行之刑有期徒刑九
    月。認事用法核無不合，檢察官上訴意旨略以：被告另於本
    件判決前，亦基於反覆持續施用第一級毒品之包括犯意，自
    95年12月中旬某日起至96年1月25日16時40分為警採尿前1日
    內某時許止，在基隆市○○區○○街295號3樓之1住處，以
    平均3天施用1次之頻率，以針筒注射或摻入香菸方式，非法
    施用第一級毒品海洛因多次 (96年度毒偵字第826號卷)，涉
    有施用第一級毒品犯行。按毒品因具有成癮性、濫用性，故
    立法實務首重以刑事處遇方式戒斷行為人毒癮，若無法收其
    實效，始依法追訴處罰，故施用毒品本身具備反覆、延續之
    行為特徵，持續多次施用毒品始為此類犯罪之典型或常態，
    於刑法評價上，施用毒品應僅成立集合犯一罪。且自「刑事
    法若干犯罪行為態樣，本質上原具有反覆、延續實行之特徵
    ，立法時既予特別歸類，定為犯罪構成要件之行為要素，則
    行為人基於概括之犯意，在密切接近之一定時、地持續實行
    之複次行為，倘依社會通念，於客觀上認為符合一個反覆、
    延續性之行為觀念者，於刑法評價上，即應僅成立一罪。學
    理上所稱『集合犯』之職業性、營業性或收集性等具有重複
    特質之犯罪均屬之，例如經營、從事業務、收集、販賣、製
    造、散布等行為概念者是（最高法院95年度臺上字第1079號
    判決意旨參照），則被告上開犯行與本件之犯罪時間緊接，
    手段相同，顯基於包括之犯意反覆、持續為之，為集合犯，
    應屬裁判上之一罪，依審判不可分原則，該案件應為起訴效
    力所及，原審未及斟酌審判，難認原判決允當，請撤銷原判
    決，另為適當之判決云云，惟查被告於本院供承96年1月25
    日為警查獲經採其尿液呈海洛因反應，係於當天上午施用毒
    品等語，再核諸卷存資料，並無證據顯示被告自95年12月中
    旬某日至96年1月25日採尿前一日某時，有繼續施用毒品海
    洛因之事實，自應認被告於本院中自白其於96年1月25日施
    用一次為可採，則此次施用毒品，已距前次施用毒品 (95年
    12月20日)長達1個月以上，難認被告二次施用毒品有密切接
    近，反覆延續施用之情形，屬集合犯為起訴效力所及而得為
    一併審判，是此部分應屬另行起意之犯罪，不能視為包括一
    罪，自應退由檢察官另為處理。從而，檢察官執此上訴，應
    認無理由，予以駁回。至檢察官另指被告又於96年1月27日
    回溯96小時內，非法施用第一級毒品海洛因一次 (96年毒偵
    字第870號)，請求併辦云云，查本件時間相距更遠，基上理
    由，亦應退由檢察官另為處理，併為敘明。
據上論斷，應依刑事訴訟法第368條，判決如主文。
本案經檢察官賴俊雄到庭執行職務。
中　　華　　民　　國　　96　　年　　6 　　月　　12　　日
　　　　　　　　　刑事第十六庭  審判長法　官  葉騰瑞
　　　　　　　　　　　　　　　　　    法　官  吳鴻章
　　　　　　　 　 　　　　　　　　　　法　官  楊貴雄
以上正本證明與原本無異。
如不服本判決，應於收受送達後十日內向本院提出上訴書狀，其
未敘述上訴之理由者並得於提起上訴後十日內向本院補提理由書
（均須按他造當事人之人數附繕本）。
                                      書記官  林淑貞
中　　華　　民　　國　　96　　年　　6 　　月　　12　　日
附錄：本案論罪科刑法條全文
毒品危害防制條例第10條第1、2項
施用第一級毒品者，處 6 月以上 5 年以下有期徒刑。
施用第二級毒品者，處 3 年以下有期徒刑。
